【裁判字號】    89,自緝,537
【裁判日期】    890929
【裁判案由】    違反動產擔保交易法
【裁判全文】
臺灣臺中地方法院刑事判決                        八十九年度自緝字第五三七號
    自  訴  人  乙○○
    被      告  甲○○
右列被告因違反動產擔保交易法案件，經自訴人提起自訴，本院判決如左：
    主  文
甲○○無罪。
    理  由
一、自訴意旨略以：甲○○於民國八十六年十月十八日，向乙○○經營之宜鋒輪業行
    （址設臺中縣太平市○○路○段一三一巷九一號一樓）以動產擔保交易附條件買
    賣之方式，購買車號ＩＮＱ－四九二號重型機車一部，雙方約定總價金為新臺幣
    （下同）九萬六千九百二十元，頭期款一萬二千元，餘款分十一期給付，每月為
    一期，每期七千七百二十元，標的物存放地點為臺中縣大里市○里路四Ｏ三巷七
    號，在價金未付清前，標的物之所有權屬於乙○○所有，甲○○僅得依約占有使
    用，不得任意遷移或為其他處分，為動產交易之債務人。詎甲○○僅依約繳納頭
    期款及兩期分期款價金後，即拒不付款，並意圖不法之利益，於八十七年一月十
    八日，將標的物遷移約定存放地點，拒絕繳納分期款且不知去向，致乙○○追索
    無著而生損害。
二、自訴意旨認被告甲○○涉犯前開罪嫌，係以被告向自訴人乙○○經營之宜鋒輪業
    行購買前開機車，有分期付款買賣約定書附卷可稽，且被告僅依約繳納頭期款及
    兩期分期款價金後即拒不付款為其論據。訊據被告固不否認向自訴人購買前開機
    車，且嗣未依約繳納分期款，然堅詞否認有為右揭犯行，辯稱：伊後來是因無資
    力，才未繼續繳納分期款，然機車始終停放於約定地點，並未遷移等語。
三、按認定不利於被告之事實，須依積極證據，苟積極證據不足為不利於被告事實之
    認定時，即應為有利於被告之認定，更不必有何有利之證據。最高法院三十年度
    上字第八一六號著有判例。又動產擔保交易法第卅八條之罪，必須動產擔保交易
    之債務人，意圖不法之利益，將標的物遷移、出賣、出質、移轉、抵押或為其他
    處分，致生損害於債權人，方得成立。經查，被告固未依約繳納分期款，然被告
    無資力繳納分期款項時，曾通知與自訴人合作之車行於八十八年三、四月間將機
    車取回乙情，為自訴人所不否認，足認被告並無不法利益之意圖，且自訴人亦自
    承伊至約定地點找不到被告，然機車是否遷移，伊並不清楚等語，實無從自訴人
    無法會晤被告即推論被告業將機車遷移約定地點，本案容屬渠等間之民事糾葛，
    應循民事程序為適當之處理，此外，復查無其他積極證據足資證明被告有何自訴
    人所指之行為，核屬不能證明被告犯罪，應諭知無罪之判決。
據上論斷，應依刑事訴訟法第三百四十三條、第三百零一條第一項，判決如主文。
中      華      民      國      八十九      年    九    月    二十九    日
                                    法  官  陳  得  利
右正本證明與原本無異。
如不服本判決，應於判決送達後十日內，向本院提出上訴狀。
    書記官
中      華      民      國      八十九      年    九    月    二十九    日


司法院資訊處製作；財團法人民間司法改革基金會備份。
